【裁判字號】    97,訴,280
【裁判日期】    970331
【裁判案由】    毒品危害防制條例
【裁判全文】
臺灣士林地方法院刑事判決               97年度訴字第280號
公  訴  人  臺灣士林地方法院檢察署檢察官
被      告  甲○○
上列被告因違反毒品危害防制條例案件，經檢察官提起公訴（97
年度毒偵字第267 號），而被告於準備程序中就被訴事實為有罪
之陳述，經本院合議庭裁定由受命法官獨任進行簡式審判程序，
並判決如下：
    主  文
甲○○施用第一級毒品，累犯，處有期徒刑壹年；又施用第二級
毒品，累犯，處有期徒刑捌月。應執行有期徒刑壹年陸月。
    事  實
一、甲○○於民國88年及90年間，因違反毒品危害防制條例之施
    用毒品案件，分別經法院裁定送觀察、勒戒後，均認無繼續
    施用毒品之傾向，先後於88年12月3 日、90年3 月13日執行
    完畢釋放，並由臺灣士林地方法院檢察署檢察官分別以88年
    度毒偵字第547 號、90年度毒偵緝字第38號處分不起訴確定
    。嗣於89年間，因犯竊盜罪，由本院以89年度易字第1164號
    判決判處有期徒刑5 月，經臺灣高等法院以91年度上易字第
    192 號判決駁回上訴確定，復於90年間，因犯誣告罪，經本
    院以90年度簡字第1557號判決判處有期徒刑5 月確定，上開
    2 罪嗣經臺灣高等法院以91年度聲字第921 號裁定定其應執
    行刑為有期徒刑9 月確定，並於91年12月10日執行完畢。甲
    ○○於出監後，因再染毒癮，遂於前開觀察、勒戒執行完畢
    後5 年內，再犯施用第一級毒品罪及施用第二級毒品罪，經
    本院以92年度訴字第540 號判決分別判處有期徒刑8 月、4
    月，應執行有期徒刑10月確定，又因另犯偽造文書及侵占等
    罪，經本院以92年度訴字第244 號判決分別判處有期徒刑8
    月、5 月，應執行有期徒刑1 年確定，復於93年間，因犯竊
    盜罪，經本院以93年度易字第46號判決判處有期徒刑6 月確
    定，以上各罪經本院以93年度聲字第358 號裁定定其應執行
    刑為有期徒刑2 年8 月，嗣入監服刑，並於94年6 月22日縮
    刑假釋出監（原縮刑期滿日期為95年3 月29日），詎甲○○
    於假釋期間內，再犯施用第一級毒品及施用第二級毒品等罪
    ，除經撤銷假釋，應執行殘刑9 月7 日，並由本院以95年度
    訴字第76號判決分別判處有期徒刑10月、5 月，應執行有期
    徒刑1 年2 月確定，嗣再經裁定減刑為有期徒刑5 月、2 月
    又15日，應執行有期徒刑7 月確定，經與上開撤銷假釋殘刑
    接續執行，於96年8 月18日縮刑期滿執行完畢。詎甲○○仍
    未悛悔，復基於施用第一級毒品之犯意，於96年10月23日晚
    間某時許，在臺北市士林區陽明國小附近，以將海洛因摻入
    香菸內後點燃吸煙之方式，施用第一級毒品海洛因1 次，並
    於施用海洛因完畢後，隨即基於施用第二級毒品之犯意，在
    相同地點，以將甲基安非他命置於玻璃球內燒烤，再吸取所
    產生煙霧之方式，施用第二級毒品甲基安非他命1 次。嗣於
    96 年10 月24日上午10時12分許，甲○○以證人身份前往臺
    灣臺北地方法院檢察署作證時，因該案被告當庭指稱甲○○
    亦有施用毒品，經檢察官訊問後，甲○○坦承施用毒品犯行
    ，乃由法警當庭對甲○○採尿並送鑑驗，因其尿液鑑驗結果
    呈嗎啡及甲基安非他命陽性反應，始查悉上情。
二、案經臺灣臺北地方法院檢察署檢察官主動簽分偵辦後，簽請
    臺灣高等法院檢察署檢察長令轉臺灣士林地方法院檢察署檢
    察官偵查起訴，並經本院改依簡式程序審理。
    理  由
壹、犯罪事實之認定
一、上揭犯行，業據被告甲○○於本院審理時坦承不諱（見本院
    97年3 月20日審判筆錄），而被告為警所採尿液，經送憲兵
    司令部刑事鑑識中心以酵素免疫分析法初驗後，再以氣相層
    析質譜分析法複驗，證實其尿液呈鴉片（嗎啡）反應及甲基
    安非他命陽性反應，亦有該鑑識中心於96年11月20日出具之
    安鑑字第0960001787號鑑定書1 紙附卷可佐（附於96年度毒
    偵字第3803號卷第11頁）。足認被告自白與事實相符，可以
    採信，本案事證至為明確，被告犯行堪予認定。
二、按毒品危害防制條例於92年7 月9 日修正公布，自93年1 月
    9 日施行，其中第20條、第23條將施用毒品之刑事處遇程序
    區分為「初犯」、「5 年內再犯」、「5 年後再犯」。依其
    立法理由之說明：「初犯」，經觀察、勒戒或強制戒治，應
    為不起訴處分或不付審理之裁定；經觀察、勒戒或強制戒治
    執行完畢釋放後，「5 年內再犯」者，因其再犯率甚高，原
    實施之觀察、勒戒及強制戒治既已無法收其實效，爰依法追
    訴或裁定交付審理。至於經觀察、勒戒或強制戒治執行完畢
    釋放，「5 年後再犯」者，前所實施之觀察、勒戒或強制戒
    治已足以遮斷其施用毒品之毒癮，為期自新及協助其斷除毒
    - 癮，仍用「初犯」規定，先經觀察、勒戒或強制戒治之程
    序。從而，依修正後之規定，祇於「初犯」及「5 年後再犯
    」2 種情形，有其追訴條件之限制，即須於初犯經觀察、勒
    戒或強制戒治釋放後，5 年內均無施用毒品之行為，始能認
    其前所實施之觀察、勒戒或強制戒治已足遮斷毒癮，而得於
    5 年後再犯時，再予適用初犯之規定，重行觀察、勒戒等程
    序。倘5年內已經再犯，被依法追訴處罰，縱其第3次（或第
    3次以上）施用毒品之時間在初犯釋放5年以後，即與「5 年
    後再犯」之情形有別，且因已於「5 年內再犯」，顯見其再
    犯率甚高，原實施觀察、勒戒或強制戒治，已無法收其實效
    ，自無再經觀察、勒戒及強制戒治之必要，應由檢察官逕行
    起訴，始符新法修正之本旨（最高法院95年第7 次刑事庭會
    議決議參照）。查本件被告前因施用毒品案件，先後經法院
    裁定送觀察、勒戒，因均認無繼續施用毒品之傾向，而分別
    於88年12月3 日、90年3 月13日執行完畢釋放後，又於5 年
    內先後2 次因施用毒品犯行，經本院分別以92年度訴字第54
    0 號、95年訴字第76號判決判處罪刑確定，並均執行完畢等
    情，有臺灣高等法院被告前案紀錄表在卷可考。是本案被告
    所為施用毒品之犯行，距離前開觀察、勒戒執行完畢雖已逾
    5 年，惟被告在上開觀察、勒戒執行完畢後5 年內，既已再
    犯施用毒品罪，並經追訴、處罰，揆諸前揭說明，其本次犯
    行即與毒品危害防制條例第20條第3 項所稱之「5 年後再犯
    」有別，是公訴人依法追訴，於法並無不合，本院自應依法
    論科。
貳、論罪科刑
一、查海洛因、甲基安非他命分別為毒品危害防制條例第2 條第
    2 項第1 款、第2 款所稱之第一級毒品及第二級毒品。核被
    告甲○○所為，係分別犯毒品危害防制條例第10條第1 項之
    施用第一級毒品罪、同條例第10條第2 項之施用第二級毒品
    罪，其持有第一級毒品海洛因、第二級毒品甲基安非他命進
    而施用，持有毒品之行為為施用毒品之當然手段，均不另論
    以持有毒品罪（最高法院74年度台上字第3404號判例意旨參
    照）。又被告所犯上開2 罪，犯意各別，行為互殊，自應分
    論併罰。
二、被告有如事實欄所載前案科刑及執行之記錄，有臺灣高等法
    院被告前案紀錄表在卷可稽，其於有期徒刑執行完畢後，5
    年內故意再犯本案有期徒刑以上之各罪，均為累犯，應分別
    依刑法第47條第1 項之規定加重其刑。爰審酌被告曾因施用
    毒品犯行而送觀察、勒戒及判處罪刑，仍無法戒除毒癮，惟
    念其施用毒品乃戕害自己身心健康，尚未危及他人，犯後坦
    承犯行，態度良好等一切情狀，分別量處如主文所示之刑，
    並依刑法第51條第5 款規定，定其應執行刑，以示懲儆。
據上論斷，應依刑事訴訟法第273 條之1 第1 項、第299 條第1
項前段，毒品危害防制條例第10條第1項、第10條第2項，刑法第
11條前段、第47條第1項、第51條第5款，判決如主文。
本案經檢察官蔡啟文到庭執行職務。
中    華    民    國    97    年    3    月    31     日
                  刑事第二庭法  官  吳祚丞
以上正本證明與原本無異。
如不服本判決應於送達後10日內，向本院提出上訴書狀。其未敘
述上訴理由者，應於上訴期間屆滿後20日內向本院補提理由書狀
（均須按他造當事人之人數附繕本）。
                            書記官  方蘭芬
中    華    民    國    97    年    3     月    31    日
附錄本案論罪科刑法條全文：
毒品危害防制條例第10條第1項、第2項


司法院資訊處製作；財團法人民間司法改革基金會備份。
